【裁判字號】    96,婚,787
【裁判日期】    970122
【裁判案由】    離婚
【裁判全文】
臺灣臺南地方法院民事判決               96年度婚字第787號
原      告  甲○○
訴訟代理人  裘佩恩律師
被      告  乙○○
                        號
上列當事人間請求離婚事件，經本院於民國97年1月8日言詞辯論
終結，判決如下：
    主      文
准原告與被告離婚。
訴訟費用由被告負擔。
    事實及理由
一、原告主張：兩造於民國92年1月25日於本院公證結婚，婚後
    並約定於原告位於臺南市○○路350號之處所共居，嗣於結
    婚後1個月，被告即因故離開上址返回桃園之娘家，兩造因
    此未辦理結婚登記，且迄今亦均未聯絡，審之兩造婚後僅同
    居1個月即未有往來，足見兩造存有難以再維持婚姻關係之
    重大事由，為此爰依民法第1052條第2項之規定請求離婚。
    並聲明：如主文所示。
二、被告陳述：伊同意離婚，原告主張的都是事實，兩造確實在
    92年1月25日公證結婚，伊在臺南與原告同住1個月後，因為
    雙方個性不合，伊就離家回桃園娘家住，從那個時候兩造就
    沒有見過面，也沒有聯絡等語。
三、得心證之理由：
（一）原告主張兩造於92年1月25日於本院公證結婚，然兩造並
      未辦理結婚登記，而兩造目前婚姻關係存續中等情，業據
      原告提出本院結婚公證書影本及戶籍謄本各1份在卷可稽
      ，並為被告所自認，堪信原告主張被告為其配偶一節為真
      。
（二）按婚姻以夫妻之共同生活為目的，夫妻應以誠摯相愛為基
      礎，相互尊重、忍讓與諒解，共同建立和諧美滿幸福之家
      庭，非有足以破壞共同生活或難以維持婚姻之重大事由，
      夫妻之一方固不得任意訴請離婚；惟若夫妻之誠摯相愛基
      礎動搖，彼此難以容忍、諒解，無從繼續保持共同生活之
      圓滿、安全及幸福，而生婚姻之破綻，夫妻之一方即非不
      得依民法第1052條第2項規定請求離婚。又按74年6月3日
      修正公布之民法第1052條增列第2項規定：有前項以外之
      重大事由，難以維持婚姻者，夫妻之一方得請求離婚。但
      其事由應由夫妻之一方負責者，僅他方得請求離婚。其但
      書部分參照修正理由說明，係為求公允始增設該但書之規
      定。故難以維持婚姻之重大事由，夫妻雙方均須負責時，
      應比較衡量雙方之有責程度，僅責任較輕之一方，得向責
      任較重之他方請求離婚，如雙方之有責程度相同，則雙方
      均得請求離婚，始符公平。又婚姻以夫妻終生之共同生活
      為目的，凡對家庭生活之美滿幸福，有所妨礙，足以破壞
      共同生活之重大事由，難以維持婚姻者，夫妻之一方即得
      依民法第1052條第2項規定訴請離婚。至婚姻是否難以維
      持，應斟酌破壞夫妻共同生活之具體情事，是否客觀上達
      於動搖夫妻之共同生活，而喪失維持婚姻之意欲為斷。經
      查，原告主張兩造於92年1月25日公證結婚僅同居1個月，
      嗣後即因故分居迄今，且分居期間均未聯絡等情，除為被
      告所不爭執外，且佐以兩造公證結婚迄今已近5年，然仍
      未辦理結婚登記一節，可信上開原告主張之事實為真。本
      院審之兩造結婚迄今已近5年，然除同居1個月外，即分居
      兩地且互不聯絡，堪認兩造婚姻顯已出現重大破綻，客觀
      上無法回復幸福圓滿狀態之可能，是原告以此主張兩造間
      目前有難以維持婚姻之重大事由，自屬有據。本院審之原
      告無再維繫婚姻之意願而提起本件離婚訴訟，被告亦自陳
      對原告提起離婚無意見等語，堪認被告對於兩造婚姻亦無
      努力維護之欲望，益徵兩造情愛基礎已失，難期兩造可共
      同追求幸福美滿之婚姻生活，自無強求兩造繼續維持夫妻
      名份之必要，且上開重大事由即便非可全部歸責於被告，
      然既係起因於被告無故離家，則被告亦要負較原告為重之
      責任，是原告以兩造有民法第1052條第1項以外之重大事
      由，難以維持婚姻，而請求判決離婚，於法有據，應予准
      許。
四、結論：本件原告之訴為有理由，依民事訴訟法第78條，判決
    如主文。
中    華    民    國    97    年    1     月    22    日
                      家事法庭  法  官  楊佳祥
以上正本係照原本作成。
如對本判決上訴，須於判決送達後20日之不變期間內，向本院提
出上訴狀。
中    華    民    國    97    年    1     月    22    日
                                書記官  葉芳如


司法院資訊處製作；財團法人民間司法改革基金會備份。
